【裁判字號】    98,抗,1140
【裁判日期】    980805
【裁判案由】    聲明異議
【裁判全文】
臺灣高等法院民事裁定                  98年度抗字第1140號
抗  告  人  聚寶成實業股份有限公司
法定代理人  丙○○
上列抗告人因與相對人甲○○等人間聲明異議事件，對於中華民
國98年6月3日臺灣臺北地方法院98年度審聲字第589號所為裁定
提起抗告，本院裁定如下：
    主  文
抗告駁回。
抗告費用由抗告人負擔。
    理  由
一、本件抗告意旨略以：相對人乙○○（下稱乙○○）前就坐落
    台北地下街102、103、104、105、107號等店鋪（共計21戶
    ，下稱系爭店鋪），應給付伊自民國（下同）93年12月起至
    94年4月止（共計5個月）之租金計新台幣（下同）23萬3625
    元，而伊拒絕受領為由，向原法院提存所辦理清償提存（即
    原法院94年度存字第1817號清償提存事件，下稱系爭提存事
    件）在案；惟乙○○聲請將提存人由乙○○一人更正為相對
    人甲○○等計14人（下稱甲○○等人），且其聲請更正提存
    原因及事實欄第4行及最後1行所載「（原在103號店鋪3戶，
    公司擅自變更在105號店鋪）」、「惟受取人拒絕受領」與
    事實不符；另提存金額亦計算錯誤，而提存所竟准其更正如
    附表所示，經伊聲明異議，卻遭原法院裁定駁回伊之聲明異
    議，自有違誤，求予將原裁定廢棄云云。
二、按提存乃非訟事件，提存所僅得就形式上之程式為審查，凡
    提存人之聲請合於提存法第9條及其施行細則第3條規定審查
    之範圍，提存所即應受理提存；又清償提存，關於提存原因
    之證明文件，無庸附具，該施行細則第20條第5款亦有明文
    ；是以，提存人之清償提存是否合乎債務本旨而為提存，此
    乃實體上之問題，應由提存人自行斟酌，提存所無庸亦無權
    加以審查，故提存所之受理提存與債務人是否依債務本旨而
    為清償，為不相同之兩件事（最高法院93年度台上字第1765
    號判決意旨參照）。經查：
    (一)、乙○○前就系爭店鋪（計21戶）應給付抗告人（即受取
        人）自93年12月起至94年4月止（計5個月）之租金，共
        計23萬3625元，並以系爭提存事件提存在案等情，業經
        本院調閱系爭提存卷宗核閱屬實（見本院卷第23頁）。
        惟乙○○因不諳法律規定，僅列其一人為提存人，而未
        列全體承租人（即甲○○等人）為提存人，並執原法院
        95年度訴字第12545號民事判決為證（即抗告人訴請甲
        ○○等人給付租金事件），向原法院提存所聲請更正提
        存人、提存原因與事實如附表所示，經原法院提存所形
        式上審查其聲請合於提存法第9條及其施行細則第3條規
        定，而准予更正如附表所示，於法核無不當。
    (二)、抗告人雖主張：乙○○逕自聲請更正提存人為甲○○等
        人，且其更正提存原因及事實欄第5行及最後1行所載「
        （原在103號店鋪3戶，公司擅自變更在105號店鋪）」
        、「惟受取人拒絕受領」與事實不符；另提存金額亦計
        算錯誤云云。惟此涉及兩造間就系爭店鋪權利義務之實
        體爭執，要非提存所得加以審究之範疇。況非依債務本
        旨或向無受領權人所為之清償提存，其債之關係不消滅
        （提存法第22條參照），縱相對人提存有誤，亦與抗告
        人實體法上債權存否之效力無涉（即抗告人仍得本於其
        原有法律關係對相對人請求清償）。故抗告人主張：乙
        ○○聲請更正事項與事實不符，提存所不應准其更正云
        云，顯無可取。
    (三)、從而，原法院以乙○○聲請更正提存人、提存原因及事
        實如附表所示，經提存所形式上審查而准其更正，合於
        提存法第9條規定為由，裁定駁回抗告人之聲明異議，
        於法並無違誤。抗告意旨仍執前詞指摘原裁定不當，聲
        明廢棄，為無理由。
三、據上論結，本件抗告為無理由，爰裁定如主文。
中    華    民    國    98    年     8     月    5    日
                    民事第十三庭
                        審判長法  官 黃騰耀
                              法  官 周舒雁
                              法  官 楊絮雲
正本係照原本作成。
不得再抗告。
中    華    民    國    98    年    8     月    5     日
                              書記官 李華安


司法院資訊處製作；財團法人民間司法改革基金會備份。
